【裁判字號】    95,上訴,2319
【裁判日期】    951123
【裁判案由】    毒品危害防制條例
【裁判全文】
臺灣高等法院臺中分院刑事判決        95年度上訴字第2319號
上  訴  人
即  被  告  乙○○
上列上訴人因毒品危害防制條例案件，不服臺灣南投地方法院95
年度訴字第605號中華民國95年8月31日第一審判決（起訴案號：
臺灣南投地方法院檢察署95年度毒偵字第995號)，提起上訴，本
院判決如下：
    主    文
原判決撤銷。
乙○○施用第一級毒品，累犯，處有期徒刑拾月，扣案注射針筒
壹支沒收。
    犯罪事實
一、乙○○前於民國91年間，因施用毒品案件，經臺灣南投地方
    法院裁定送觀察勒戒後，認有繼續施用毒品之傾向，復經該
    院裁定令入戒治處所施以強制戒治，因於強制戒治期間表現
    良好，經該院裁定停止戒治並付保護管束，嗣再經該院裁定
    撤銷停止戒治，令入戒治處所施以強制戒治，於92年12月14
    日執行完畢；而刑事部分，則經該院於 91年7月29日判處有
    期徒刑9月確定；復於92年9月19日，因竊盜案件，經該院判
    處有期徒刑10月確定，上開2案接續執行，甫於94年6月14日
    縮短刑期執行完畢。詎乙○○猶不知悔改，於上開強制戒治
    執行完畢後 5年內，又基於施用第一級毒品海洛因之犯意，
    於 95年6月18日晚上12時許，在南投縣國姓鄉福龜村資訊館
    附近停車場內，以針筒注射之方式，施用第一級毒品海洛因
    1次，經警於同年6月20日上午11時許，在南投縣草屯鎮○○
    路 254之92號前查獲，並扣得其所有供施用海洛因之注射針
    筒 1支，乙○○經警採尿送驗，結果亦呈嗎啡陽性反應，始
    知上情。
二、案經南投縣政府警察局草屯分局報告臺灣南投地方法院檢察
    署檢察官偵查起訴。
    理    由
一、上開犯罪事實，業據被告乙○○於原審坦承不諱（見原審卷
    第20頁），而被告經警採集之尿液經送檢驗，結果亦呈嗎啡
    陽性反應，此有中山醫學大學附設醫院藥物濫用檢測中心檢
    驗報告附卷可稽（見偵查卷第13頁），並有被告所有用以施
    用第一級毒品海洛因之注射針筒 1支扣案可佐，被告之自白
    與事實相符。而被告前於91年間，因施用毒品案件，經臺灣
    南投地方法院裁定送觀察勒戒後，認有繼續施用毒品之傾向
    ，復經該院裁定令入戒治處所施以強制戒治，因於強制戒治
    期間表現良好，經該院裁定停止戒治並付保護管束，嗣再經
    該院裁定撤銷停止戒治，令入戒治處所施以強制戒治，於92
    年12月14日執行完畢等情，有臺灣南投地方法院檢察署刑案
    資料查註紀錄表及臺灣高等法院被告全國前案紀錄表在卷可
    查。被告於強制戒治完畢後， 5年內再犯施用第一級毒品之
    犯行，應堪認定。
二、按被告行為後，刑法於94年2月2日修正公布，並於95年7月1
    日施行。按行為後法律有變更者，適用行為時之法律。但行
    為後之法律有利於行為人者，適用最有利於行為人之法律，
    現行刑法第2條第1項定有明文。查刑法第47條關於累犯之規
    定，由「受有期徒刑之執行完畢，或受無期徒刑或有期徒刑
    一部之執行而赦免後， 5年以內再犯有期徒刑以上之罪者，
    為累犯，加重本刑至2分之1」修正為「受徒刑之執行完畢，
    或一部之執行而赦免後， 5年以內故意再犯有期徒刑以上之
    罪者，為累犯，加重本刑至2分之1」，本案依被告之前科紀
    錄，無論依修正前、後刑法第47條之規定均構成累犯，修正
    後之法律，並未較有利於行為人，此部分自應適用修正前之
    規定，合先敘明。
三、按海洛因為毒品危害防制條例第 2條第2項第1款所稱之第一
    級毒品，不得非法施用。核被告施用海洛因之行為，係犯毒
    品危害防制條例第 10條第1項之施用第一級毒品罪。其施用
    前持有第一級毒品之低度行為，應為施用之高度行為所吸收
    ，不另論罪。被告於 91年7月29日，因施用毒品案件，經臺
    灣南投地方法院判處有期徒刑9月確定；於92年9月19日，又
    因竊盜案件，經該院判處有期徒刑 10月確定，上開2案接續
    執行，甫於 94年6月14日縮短刑期執行完畢等情，有臺灣高
    等法院被告前案紀錄表、臺灣南投地方法院檢察署刑案資料
    查註紀錄表各附卷可憑，被告於受有期徒刑執行完畢後， 5
    年以內再故意犯本件有期徒刑以上之罪，應依修正前刑法第
    47條累犯之規定，加重其刑。原審以被告罪證明確，予以論
    罪科刑，固非無見，惟：(一)原審漏載被告另於 92年9月19日
    ，因竊盜案件，經該院判處有期徒刑10月，及該竊盜案嗣與
    被告上開所犯之毒品危害防制條例案件接續執行之部分，即
    有未洽；(二)被告上開接續執行之部分，係於 94年6月14日縮
    刑期滿執行完畢（而於同年月15日釋放），原審誤載執行完
    畢之日期為 95年6月15日，亦有未合。被告上訴意旨略以：
    家中尚有老父、女兒需伊扶養，原審量刑過重等語，指摘原
    判決不當，雖無理由，但原判決既有上述可議之處，自應由
    本院將原判決撤銷改判。爰審酌被告前因施用毒品，經強制
    戒治及受刑之執行後，仍無視國家杜絕毒品之政策，猶再施
    用，惟念及施用毒品所生危害僅戕害自身健康，茲衡量其施
    用次數僅為一次及犯後坦承犯行，態度良好等一切情狀，量
    處如主文所示之刑。扣案之注射針筒 1支，係被告所有且供
    其施用第一級毒品犯罪所用之物，業據被告供明在卷，應依
    法宣告沒收。被告經合法傳喚，無正當之理由不到庭，爰不
    待其陳述逕行判決。
四、臺灣南投地方法院檢察署95年度毒偵字第1496、1539號移送
    併案意旨略以：被告於 95年7月10日10時30分許回溯96小時
    內某時、及同年8月3日15時25分許回溯96小時內某時，在不
    詳地點，以不詳方式，施用第一級毒品海洛因，因施用毒品
    具有成癮性，故被告應係反覆施用毒品之習慣犯，是被告此
    部分之犯行與上開論罪科刑部分，應屬包括一罪的集合犯關
    係，為實質上一罪，爰移送併辦等語。惟按連續數行為而犯
    同一之罪名，部分之數行為發生在新法施行前者，新法施行
    後，該部分適用最有利於行為人之法律。若其中部分之一行
    為或數行為，發生在新法施行後者，該部分不能論以連續犯
    （最高法院95年第8次刑事庭會議決議參照）。查，95年7月
    1 日施行之刑法，已刪除連續犯之規定，而先後多次施用毒
    品之行為，以往法院之一致見解均認為係連續犯，豈能因刑
    法修正後，即將原屬連續犯罪質之行為，轉變成集合犯而論
    以一罪（連續犯廢除後，原屬連續犯之行為，應論以數罪）
    ，且被告於警詢中亦僅供稱：伊最後 1次施用毒品之時間，
    係95年6月18日等語，亦否認其於95年6月18日之後又有反覆
    施用毒品之行為，縱使被告於 95年7月10日10時30分許、同
    年8月3日15時25分許，經警採尿送驗之結果，又檢測出嗎啡
    之陽性反應，該兩次施用毒品之行為，與本案亦無何關連。
    是併案部分與本案並無實質上一罪之關係，本院無從併予審
    究，應將該部分退回由檢察官另行偵辦。
據上論斷，應依刑事訴訟法第371條、第369條第1項前段、第364
條、第299條第1項前段，毒品危害防制條例第10條第1 項，刑法
第11條前段、第2條第1項前段，刑法第38條第項第2款， 修正前
刑法第47條，判決如主文。
本案經檢察官甲○○到庭執行職務。
中    華    民    國    95    年    11    月    23    日
               刑事第十庭  審判長法  官  林  照  明
                                 法  官  李  平  勳
                                 法  官  蔡  名  曜
上列正本證明與原本無異。
如不服本判決應於收受送達後十日內向本院提出上訴書狀，其未
敘述上訴之理由者並得於提起上訴後十日內向本院補提理由書（
均須按他造當事人之人數附繕本）。
                                 書記官  劉  恒  宏
中    華    民    國    95    年    11    月    28    日
附錄本件論罪科刑法條全文：
毒品危害防制條例第10條：
施用第一級毒品者，處6月以上5年以下有期徒刑。
施用第二級毒品者，處3年以下有期徒刑。
                                                      Ｆ


司法院資訊處製作；財團法人民間司法改革基金會備份。
